臺灣台北地方法院民事判決　九十一年簡上字第八四號
　　上　訴　人　乙○○
　　訴訟代理人　丙○○
　　法定代理人　丁○○
　　訴訟代理人　甲○○
右當事人間請求給付報酬事件，上訴人對於中華民國九十年十二月二十日本院臺北簡
易庭九十年度北簡字第一八０四０號第一審判決提起上訴，本院判決如左：
    主  文
上訴駁回。
第二審訴訟費用由上訴人負擔。
    事  實
甲、上訴人方面：
一、聲明：
(一)原判決不利上訴人之部分廢棄。
(二)右廢棄部分，被上訴人在第一審之訴及假執行之聲請均駁回。
二、陳述：除與原審判決書所載者相同茲予引用外，補稱：
(一)證人楊志元雖於原審證述其認為房屋結構並未受損，若事後發現受損情形，其願
    自行吸收等語，惟系爭房地經台灣省土木技師工會鑑定結果，損壞程度已達結構
    性破壞，且楊志元於不動產購買意願書內並未書寫「事後若發現受損願自行吸收
    」此承諾，係其於開庭作證時才陳述此承諾，上訴人之前並無從知曉。另楊志元
    證稱於民國（下同）九十年十月六日有到被上訴人公司天母簽約中心，只是並未
    進入等語，此說法顯違常情，上訴人當天亦未看見證人楊志元到簽約中心。又當
    初被上訴人陳報楊志元之居所地為被上訴人天母東路直營店之地址，楊志元復為
    被上訴人之離職員工，其證詞不可採信。
(二)證人徐維鴻即被上訴人之受僱人於九十年九月十五日「契約內容變更合意書」中
    擅自增列「此價格不公開」等字，此重要證物係經變造，違反公序良俗，依照民
    法第七十二條之規定應屬無效，此等變造契約行為亦違反民法第五百三十五條，
    受任人未依委任人指示善盡注意義務，因此被上訴人不得請求服務報酬。關於徐
    維鴻變造文書之犯罪事實，上訴人已向臺灣臺北地方法院檢察署提出申告，故請
    求鈞院依據民事訴訟法第一百八十三條以裁定停止訴訟程序。
(三)以民法居間契約之規定視之，填寫系爭房地「不動產購買意願書」之買方楊志元
    ，既未依約到達居間人所指定之簽約處所內，當天亦未授權任何人代理簽約事宜
    ，楊志元顯無簽約能力，依照民法第五百六十七條之規定，居間人不得為其媒介
    。又依照民法第五百六十八條之規定，被上訴人若欲請求服務報酬，必須成交時
    才可請求，而本件並未成交。
(四)原審起訴證物「不動產購買意願書」之有效日期為九十年十月二日，而被上訴人
    於九十年十月六日指定上訴人至簽約中心簽約，然前開不動產購買意願書顯已失
    效。
(五)退步言，縱鈞院認為上訴人應賠償被上訴人違約金，然被上訴人因本件委託案所
    支出之成本扣除廣告、交通、電話費用等支出，顯未達新臺幣（下同）十四萬八
    千元，請鈞院予以酌減。上訴人係基於買方生命安全之考量，始認為基於良心實
    不應將此有瑕疵之房屋出售予買方，並無違約之惡意，被上訴人因無心之過違反
    契約，然被上訴人卻要求上訴人應負擔顯不相當之賠償責任，依照消費者保護法
    第十二條第一項、第二項第一款及消費者保護法施行細則第十四條第三款，該違
    約之條款應屬無效。
三、證據：除援用原審之立證方法外，補提：臺灣省土木技師工會鑑定報告影本四紙
    暨照片影本十二張、不動產購買意願書影本一紙、太平洋房屋查詢出價單影本一
    張、臺北市政府辦理國泰天母購物中心新建工程施工損壞僑資大樓現場會勘紀錄
    影本一份、臺北仁愛路第二四支局第一二九二號存證信函影本一份、調查證據同
    意書影本一紙、臺灣臺北地方法院民事案件審理單影本一紙、臺灣臺北地方法院
    交付郵政機關送達證書影本一紙、太平洋房屋標的物現況說明書影本一紙、九十
    年九月十五日契約內容變更合意書客戶所執聯及被上訴人所執聯均影本一紙、九
    十年六月三十日中國時報報導天母僑資大廈樑柱斷裂影本一紙、太平洋房屋於中
    國時報所刊登之仲介廣告影本一紙、臺北市政府消費者保護官回函影本八紙為證
    ，並聲請傳訊證人楊志元、鄭哲文、徐維鴻、劉孝倫、劉健倫，另聲請命被上訴
    人提出楊志元所開立之十萬元支票影本、支票保管條正本、編號００二八三之不
    動產購買意願書第一、二聯正本、編號第ＰＩＤＡ００六五六之專任契約委託書
    及標的物現況說明書。
乙、被上訴人方面：
一、聲明：上訴駁回。
二、陳述：除與原審判決書所載者相同茲予引用外，補稱：
(一)本案系爭重點在於被上訴人於上訴人委託銷售房屋之期間，不斷為其進行房屋銷
    售之能事，善盡受託人之職務，為上訴人尋獲符合其委託銷售條件之買方即訴外
    人楊志元，被上訴人屢次通知上訴人出面與楊志元簽立書面不動產買賣契約時，
    上訴人均以系爭房地存有瑕疵為由，拒不簽約，此實有悖雙方之約定，此亦可由
    上訴人於原審期間之答辯重點均強調系爭房屋存有物之瑕疵可證之。
(二)證人楊志元於九十一年八月八日鈞院庭訊時，已明確表明其仍願以原條件購買上
    訴人所有之系爭仲介房地，惟至今已近二個多月之斡旋期間，被上訴人多所刁難
    ，什麼價錢要重新談、付款方式要如何等不一而足，更可見其反悔不賣之心態。
(三)故此被上訴人依前揭專任委託契約書第十條第三項第四款之約定請求服務報酬即
    屬有據，上訴人仍應支付委託價之百分之四即十四萬八千元為被上訴人之服務報
    酬。
三、證據：除援用原審之立證方法外，補提：臺北法院郵局七０三號存證信函、臺北
    第五二支局第三四四號存證信函影本各一份為證。
    理  由
甲、程序上之事由：
    按民事訴訟法第一百八十三條所謂訴訟中有犯罪嫌疑牽涉其裁判者，得命在刑事
    訴訟終結以前，終止訴訟程序，係指該犯罪嫌疑，確有影響於民事訴訟之裁判，
    非俟刑事訴訟解決，其民事訴訟及無由或難以判斷者而言，故法院依該條規定命
    停止訴訟程序，須其訴訟有上開情形時，始得為之，最高法院四十三年臺抗字第
    九五號判例可資參照。經查，本件被上訴人所提出之九十年九月十五日契約內容
    變更合意書備註欄縱使確遭被上訴人擅自增列「此價格不公開」等字，然因本件
    系爭專任委託銷售契約之標的、金額等重要內容仍經過契約雙方當事人合意，復
    有卷內所存之其他證據資料足資判斷，本件民事訴訟並未因被上訴人變造文書之
    行為而發生無由或難以判斷之情事，並無停止本件訴訟程序之必要，合先敘明。
乙、得心證之理由：
一、被上訴人起訴主張：上訴人乙○○於九十年七月十六日與被上訴人書立專任委託
    契書，將其所有坐落台北市○○○路六九巷十一號二樓之房地（以下簡稱本件系
    爭房地），以三百七十萬元之價金，委託被上訴人代為銷售，委託銷售期限自九
    十年七月十六日起至同年十月十五日止。嗣經被上訴人仲介訴外人楊志元願以委
    託價額購買，上訴人卻拒不簽訂本件系爭房地之買賣合約，依兩造所簽訂之專任
    委託契約書第十條第三項第四款之約定，上訴人縱拒絕簽約賣屋，仍應支付被上
    訴人委託價百分之四作為服務報酬，爰請求判令被告應給付原告十四萬八千元及
    自起訴狀繕本送達之翌日即九十年十一月九日起至清償日止按週年利率百分之六
    計算之利息。又被上訴人於委託期間善盡受託人之職務為上訴人尋獲買方楊志元
    ，惟上訴人仍不斷以系爭房屋存有瑕疵為由拒絕簽約，二審審理期間買方楊志元
    表明仍願依原條件購買系爭仲介房地，上訴人卻多所刁難，顯見其反悔不賣之心
    態等語。
二、上訴人則以：本件系爭房地疑因國泰天母購屋中心開挖地下層致陸續出現地層下
    陷、地下室柱、牆壁、化糞池龜裂、滲水等現象，且地層下陷情況嚴重，已達
    警戒值，現為台北市政府建管處列管中，買方楊志元於查看屋損後，表示不願購
    買；被上訴人之受僱人徐維鴻於系爭專任委託契約所附「契約內容變更合意書」
    中，擅自增列「此價格不公開」等字，係變造重要證物之犯罪行為，按民法第七
    十二條規定應屬無效，且依據民法第五百三十五條、第五百六十七條、第五百六
    十八條等關於委任契約及居間契約之規定，被上訴人亦不得請求服務報酬；證人
    楊志元為被上訴人離職員工，證詞不可採信；縱使鈞院認被上訴人得請求違約金
    ，關於違約金之約定對上訴人顯失公平，依消費者保護法應屬無效，且該違約金
    數額過高，應予酌減等語，資為抗辯。
三、經查，兩造前於九十年七月十六日就本件系爭房地簽訂專任委託契約書，由上訴
    人以五百一十萬元之價格將其所有之本件系爭房地委託被上訴人代為銷售，委託
    銷售期限自九十年七月十六日起至同年十月十五日止，惟本件系爭房地於同年八
    月間疑因鄰損事件而陸續出現地層下陷、地下室柱、牆壁、化糞池龜裂、滲水
    等現象，上訴人遂分別於九十年八月十日、九十年九月十四日、九十年九月十五
    日與被上訴人簽立契約內容變更合意書，陸續降低委託價格為四百八十萬元、三
    百八十萬元、三百七十萬元，惟被上訴人於九十年九月底電話告知上訴人有訴外
    人楊志元欲購買本件系爭房地，嗣又於同年十月一日寄發存證信函予上訴人通知
    上訴人於同年十月六日簽訂本件系爭房地之買賣契約，惟上訴人與訴外人楊志元
    於九十年十月六日並未簽立本件系爭房地買賣契約書等節，為兩造所不爭執。而
    被上訴人主張：被上訴人業已仲介訴外人楊志元願以上訴人委託之價額購買本件
    系爭房地，上訴人卻拒不簽訂買賣合約，依兩造所簽之專任委託契約書第十條第
    三項第四款之約定，上訴人應支付被上訴人委託價格之百分之四金額以為服務報
    酬等語。上訴人則抗辯：本件系爭房地買賣契約書未簽立之緣故，係因訴外人楊
    志元於九十年十月六日未到場簽約；且兩造於九十年九月十五日所簽立之契約內
    容變更合意書業經被上訴人之受僱人予以變造而無效；本件系爭房地買賣契約並
    未成交故而被上訴人不得請求服務報酬；本件系爭約款違反消費者保護法之規定
    而無效；被上訴人請求之違約金過高而應予核減等語。故本件兩造之爭執點為：
（一）被上訴人之受僱人於系爭契約內容變更合意書中增列「此價格不公開」等字是
      否致兩造所簽訂之契約無效？
（二）訴外人楊志元是否確有購買本件系爭房地之意願？上訴人是否有本件系爭專任
      委託契約書所載第十條第三項第四款之情事？
（三）本件系爭服務報酬之性質為何？該系爭服務報酬條款是否已違反消費者保護法
      第十二條第一項、第二項第一款及消費者保護法施行細則第十四條第三款等規
      定而無效？
四、關於被上訴人之受僱人於系爭契約內容變更合意書中增列「此價格不公開」等字
    ，是否致兩造所簽訂之契約無效之爭點：
(一)本件上訴人主張本件系爭契約內容變更合意書中「此價格不公開」等字，係被上
    訴人所擅自增列等語，業據其提出系爭契約內容變更合意書之客戶所執聯及被上
    訴人所執聯相互對照為證，而證人徐維鴻即被上訴人之受僱人亦於九十一年六月
    十三日本院審理時，證稱系爭契約內容變更合意書「此價格不公開」等字為其事
    後所填寫，是上訴人主張系爭契約內容變更合意書所載「此價格不公開」等字之
    填載未經契約雙方當事人合意一節，應堪認定。
(二)惟按當事人互相表示意思一致者，無論其為明示或默示，契約即為成立。當事人
    對於必要之點，意思一致，而對於非必要之點，未經意思表示者，推定其契約為
    成立，關於該非必要之點，當事人意思不一致時，法院應依其事件之性質定之；
    民法第一百五十三條第一項、第二項定有明文。又定型化契約中之一般條款，全
    部或一部無效或不構成契約內容之一部者，除去該部分，契約亦可成立者，該契
    約中之其他部分，仍為有效，消費者保護法第十六條第一項亦定有明文。查本件
    系爭契約內容變更合意書所增列「此價格不公開」之部分，因未經過契約雙方當
    事人之合意，並不成為契約內容之一部份固如前述，然參之兩造所簽訂之專任委
    託契約書及系爭契約內容變更合意書除「價格不公開」以外之內容，可知兩造對
    於委託銷售之標的物、委託期限、委託銷售價格、服務報酬等契約必要之點均已
    達成合意，僅對於委託總價公開與否意思不一致；而系爭專任委託契約兼有委任
    契約及居間契約之性質，參諸民法關於委任契約及居間契約之規定，委託總價公
    開與否皆非契約成立必要之點。且依九十年七月十六日、九十年八月十日、九十
    年九月十四日等三份兩造所不爭執之契約內容變更合意書所載，兩造均合意「此
    價位暫為不公開」，且均列記於備註欄，亦可證明委託總價公開與否並非系爭專
    認委託契約成立必要之點，且亦無違背上訴人之利益，上訴人又未提出其他證據
    證明此語之記載造成上訴人何種損害及損害之數額，揆諸前揭條文之規定，除委
    託總價不公開此部份未經契約雙方合意，不構成契約內容外，系爭專任委託契約
    之其他部分自仍屬有效成立。
五、關於訴外人楊志元是否確有購買本件系爭房地之意願及上訴人是否有本件系爭專
    任委託契約書所載第十條第三項第四款之情事等爭點：
(一)上訴人於原審及本院審理時均陳稱：訴外人楊志元並無購買本件系爭房地之意願
    ，且訴外人楊志元亦未於九十年十月六日至被上訴人公司天母簽約中心簽約云云
    。然查：被上訴人所仲介之買主即訴外人楊志元於九十年九月二十八日即已簽立
    本件系爭不動產不動產購買意願書，此有被上訴人所提出之不動產購買意願書影
    本一件附於原審卷宗內可參。而訴外人楊志元亦於本院審理時陳稱：（法官問證
    人：是否去看過本件系爭房屋？是否願亦購買？是否有簽立購買意願書？是否有
    交付被上訴人金錢作為購買意願之依據？）我看過好幾次房屋，其中有一次有和
    屋主碰面，那一次有仔細的看過房屋，但是屋主一直叫我不要買，我還是有購買
    的意願，所以有簽立原證二的購買意願書，當初是交付給劉孝倫先生十萬元的支
    票，劉先生就把購賣意願書其中一聯交給我。（法官問證人：十月六日那天，你
    有無至簽約中心？）有，到簽約中心門口，因為劉先生告訴我屋主好像沒有要賣
    ，所以我就沒有進去，因為我怕屋主又跟我說東說西的，因為他如果不想賣就算
    了，我沒有必要進去聽他說一些簽約以外的事情，當時我是坐在簽約中心門口停
    車格裡面的車子裡等，等了不到二十分鐘，劉先生進出簽約中心幾次，最後出來
    和我說屋主還是沒有要賣的意願，還是在談別的事情，然後我就走了，我有向他
    說，如果價格可以，再通知我來簽約等語，亦核與證人徐維鴻即被上訴人公司所
    派擔任上訴人方面之經紀人到庭證稱：（法官問證人：楊志元出價後，是否有通
    知上訴人？）我有親自通知他，但是上訴人不願意賣，後來我們寄存證信函給他
    ，他就於十月六日到我們簽約中心來做買賣成交的簽約手續，但是沒有簽成，楊
    志元先生當天也有來，但是在門外不想和上訴人碰面，當時上訴人不願意簽約，
    因為認為她房子有瑕疵，所以楊先生在外面等一等就走了等語，及證人劉孝倫到
    庭證稱：（法官問證人：請問與本件當事人有何關係？）我是買方楊志元先生的
    經紀人，我有帶楊先生看過很多次，楊先生表示同意購買。（法官問證人：楊先
    生是以多少價格同意購賣？）新台幣佰柒拾萬元，之前楊先生去看房子的時候
    ，都是承租人在現場，後來確定用三百七十萬元可以買到後，賣方要求與買方碰
    面，雙方碰面後，看了地下室車庫的部分和隔壁棟，楊先生還是表示要購買，就
    約簽約的時間，就是十月六日到我們的簽約中心來簽約。（法官問證人：十月六
    日當天，楊志元先生有無到現場？）因為楊先生聽說賣方不想賣，所以到簽約中
    心門口就叫我先進去看一看，到底有沒有要簽約，我進去看了以後，只看到店長
    和屋主在談鄰損的事情，桌上攤了一些照片，沒有再談簽約的事情，代書也沒有
    坐在簽約桌上，然後我聽了十分鐘以後，就出去告訴楊志元，今天可能沒有辦法
    簽約，他就告訴我，他在附近逛一逛，如果有要簽約再打電話給他叫他來等語相
    符，此亦有本院九十一年六月十三日及同年八月八日之準備程序筆錄各一件在卷
    可憑。綜上開證人之證言相互以參，是訴外人楊志元有購買本件系爭房地之意願
    甚明。
(二)上訴人雖抗辯稱：楊志元未依約到達被上訴人所指定之簽約處所內，當天亦未授
    權任何人代理簽約，故無締約能力，且訴外人楊志元所簽立之購買意願書於九十
    年十月二日後即已失效云云。惟查，民法第五百六十七條所指無締約能力或無履
    約能力之人，係指無行為能力（例如禁治產人）或無完全行為能力之人而言，訴
    外人楊志元自非該條所指無締約能力或無履約能力之人甚明。本件被上訴人所仲
    介之買主即訴外人楊志元既確有購買本件系爭房地之意願業如前述，上訴人亦於
    本院審理時陳稱：伊於九月底即接到電話通知有買主要買伊之房子，但是當時買
    方未言明放棄瑕疵請求權，所以伊沒有去和買方談，但是後來接到存證信函說買
    方願意放棄瑕疵請求權，所以伊於十月六日就到被上訴人的簽約中心準備簽約等
    語，此則有本院九十一年五月二日之準備程序筆錄及系爭第一二九二號存證信函
    影本一件存卷可查，是上訴人於九十年十月二日之前即業經知會應與買方簽立本
    件系爭房地之買賣契約一節，亦堪予認定。再衡諸常情，被上訴人所欲賺取者，
    係買賣雙方所交付之服務報酬，訴外人楊志元既已通知被上訴人可隨時至被上訴
    人公司簽約，若非上訴人就本件系爭不動產買賣簽約事宜多所推拖，被上訴人應
    不致怠於上訴委託期限前促成本件系爭不動產買賣之簽訂，從而，被上訴人主張
    上訴人有本件系爭專任委託契約書所載第十條第三項第四款之情事等語，應可採
    信。
(三)至上訴人復抗辯稱：被上訴人陳報證人楊志元之居所地為被上訴人天母東路直營
    店之地址，顯不合常情，且楊志元為被上訴人之離職員工，其證詞不可採信云云
    。惟楊志元於原審係被上訴人所聲請傳訊之證人，被上訴人本得自行帶同證人到
    場，茲被上訴人陳報其營業所作為該證人之居所，以利通知證人到庭，並無不當
    。至楊志元雖曾為被上訴人員工，然其於本院庭訊時均具結表示當據實陳述，絕
    無匿、飾、增、減，依常理並無干犯偽證重罪之動機，此外上訴人亦未提出其他
    具體事證足認證人之證詞有虛偽之情事，故尚難僅以楊志元曾為被上訴人員工，
    遽否認其證詞之憑信性。
六、關於本件系爭服務報酬之性質為何？該系爭服務報酬條款是否已違反消費者保護
    法第十二條第一項、第二項第一款及消費者保護法施行細則第十四條第三款等規
    定而無效之爭點：
(一)按當事人約定，一方為他方報告訂約之機會，或為訂約之媒介，他方給付報酬之
    契約為居間契約，民法第五百六十五條定有明文，而依本件系爭專任委託契約之
    約定，上訴人係將其所有之系爭房地委託被上訴人公司居間銷售，並於系爭契約
    第十條第二項約定：上訴人於（與被上訴人所仲介之買方）簽訂不動產買賣契約
    書時支付約定報酬之百分之七十，並於交屋結案時付清款等語，參以前揭規定，
    本件系爭專任委託契約應具有居間契約之法律性質。又本件上訴人雖援引民法第
    五百六十七條、第五百六十八條關於居間契約之規定，抗辯稱：被上訴人若欲請
    求服務報酬，必須本件系爭不動產買賣成交時才可請求，而本件系爭房地之買賣
    契約並未成交，故被上訴人不得請求報酬云云。惟民法第五百六十八條之規定係
    居間報酬請求時期之一般規定，原不得據以反面推論所有契約未成立之情況居間
    人皆不得請求報酬，蓋契約未成立之情形各異，有可歸責居間人、委託人、或不
    可歸責於雙方之情形。況本件系爭契約第十條第二項後段及同條第三項另約定如
    有所列情形之一，被上訴人縱未完成委託居間仲介銷售之行為，上訴人仍應依委
    託價格百分之四支付服務報酬予被上訴人，而上開約定，經核與民法第五百六十
    八條規定居間人以契約因其報告或媒介而成立者為限，始得請求報酬之情形不相
    符合，是以本件系爭契約之一部分，固應屬典型之居間契約，然就契約第十條第
    二項後段及同條第三項所約定之內容，則應屬兩造就服務報酬給付要件之特別約
    定，而不屬任何典型契約，自不適用典型居間契約之規定。本件被上訴人既非依
    居間之法律關係請求給付報酬，而係依本件系爭專任契約第十條第三項第四款之
    特別約定請求給付報酬，而上訴人亦確有上開約定內容之情事業如前述，是被上
    訴人之請求於法自無不合，上訴人辯稱依民法第五百六十八條之規定，被上訴人
    不得請求給付報酬云云，自非可採。
(二)上訴人雖又陳稱其係基於買方生命安全之考量始不願應將系爭有瑕疵之房屋出售
    予買方，上訴人並無違約之惡意，上訴人因無心之過違反契約，被上訴人卻要求
    上訴人應負擔顯不相當之賠償責任，依照消費者保護法第十二條第一項、第二項
    第一款及消費者保護法施行細則第十四條第三款，該違約之條款應屬無效云云。
    惟按定型化契約中之條款違反誠信原則，對消費者顯失公平者，無效；定型化契
    約中之條款有違反平等互惠原則之情形者，推定其顯失公平；又定型化契約條款
    若約定消費者違約時，應負擔顯不相當之賠償責任者，為違反平等互惠原則；消
    費者保護法第十二條第一項、第二項第一款及消費者保護法施行細則第十四條第
    三款固定有明文。然本件系爭服務報酬條款即本件系爭專任委託契約書第十條第
    三項第四款約定，並非違約金約款，而係屬兩造就服務報酬給付要件之特別約定
    已如前述。且縱認該條款有違約金約定之性質，參之該條款約明：「委託期限內
    ，賣方（即上訴人）如拒絕以本委託條件與太平洋（即被上訴人）所仲介之買方
    訂立不動產買賣契約時，賣方除應支付太平洋依委託價百分之四計算之服務報酬
    ．．．」等語，其計算之標準，與兩造於本件系爭專任委託契約書第十條約定：
    「太平洋於買賣契約成立時，得向賣方請求約定之服務報酬，其內容如下：一、
    約定服務報酬：為成交價之百分之四．．．」等語所定之計算服務報酬標準相同
    。換言之，本件系爭服務報酬條款係以上訴人拒絕以其委託條件與被上訴人所仲
    介之買方訂立不動產買賣契約時，所致被上訴人所失利益（若上訴人履約可得之
    利益）之額度為計算服務報酬之標準，亦顯無超出民法第二百十六條所定法定損
    害賠償之範圍，兩造既無約定上訴人應加倍賠償等類似之不公平條款而使上訴人
    給付不相當之金額，是上訴人主張本件系爭服務報酬條款違反消費者保護法第十
    二條第一項、第二項第一款及消費者保護法施行細則第十四條第三款等規定而無
    效云云，亦非可採。
七、按上訴人如拒絕以其委託條件與被上訴人所仲介之買方訂立不動產買賣契約時，
    上訴人應支付被上訴人依委託價百分之四計算之服務報酬，為兩造不爭執其真正
    之本件系爭專任委託契約書第十條第三項第四款所明定。查本件系爭專任委託契
    約成立後，被上訴人既已依約為上訴人提出服務，並依上訴人之委託條件尋獲買
    主並簽定不動產購買意願書，復於委託期限內通知上訴人上開情事，惟上訴人仍
    因拒負瑕疵擔保責任而拒絕簽定本件系爭不動產之買賣合約，參之前揭兩造所簽
    訂之報酬約定條款，被上訴人自得依約請求上訴人給付依委託價百分之四計算之
    服務報酬。而本件系爭服務報酬，既非債務不履行之違約金，而係提供服務之對
    價，從而上訴人請求酌減違約金，洵屬無據。綜上所述，被上訴人依系爭專任委
    託契約書第十條第三項第四款之規約定，訴請上訴人給付服務報酬十四萬八千元
    ，核無不合，應予准許。至於利息部分，按應付利息之債務，其利率未經約定，
    亦無法律可據者，週年利率為百分之五，民法第二百零三條定有明文，本件服務
    報酬並無利息之約定，亦無法律規定其利息，自應以週年利率百分之五為適當，
    被上訴人請求上訴人應按年息百分之六計算之利息，已逾法定利率，就超過部分
    ，於法無據，應予駁回。從而，原審判命上訴人應給付被上訴人十四萬八千元及
    自起訴狀繕本送達之翌日即九十年十一月九日起至清償日止按年息百分之五計算
    之利息，於法並無不合，上訴意旨指摘原判決不當，求予廢棄改判，為無理由，
    應予駁回。
八、本件因事證已臻明確，兩造其餘攻擊、防禦方法及所為之立證，與判決之結果不
    生若何影響，無庸再逐一予以論究，合併敘明。
九、據上論結，本件上訴為無理由，依民事訴訟法第四百三十六條之一第三項、第四
    百四十九條第一項、第七十八條，判決如主文。
中　　　華　　　民　　　國　　九十一　　年　　十一　　月　　二十一　　　日
　　　　　　　　　　　　　　　　　　民事第六庭審判長法官　林惠瑜
　　　　　　　　　　　　　　　　　　　　　　　　　　法官　侯水深
　　　　　　　　　　　　　　　　　　　　　　　　　　法官　黃蓓蓓
右為正本係照原本作成
本判決不得上訴
中　　　華　　　民　　　國　　九十一　　年　　十一　　月　　二十二　　　日
　　　　　　　　　　　　　　　　　　　　　　　法院書記官　柯金珠
